臺灣高等法院臺中分院刑事裁定　　　　 96年度交抗字第585號
抗　告　人　交通部公路總局臺中區監理所
法定代理人　乙○○
受處分人　　甲○○
上列抗告人因聲明異議案件，不服臺灣臺中地方法院中華民國96
年6月8日所為裁定（96年度交聲字第308號）提起抗告，本院裁
定如下：
    主  文
原裁定關於「附表編號２關於駕駛執照業經註銷仍駕駛小型車之
處分，及附表編號３之處分」部分，撤銷。
上開撤銷部分，發回臺灣臺中地方法院。
    理  由
一、本件抗告人之抗告意旨略以：
  (一)按94年12月28日修正前之道路交通管理處罰條例第65條規定
    ：汽車所有人、駕駛人違反道路交通管理，經主管機關裁決
    後逾十五日未向管轄地方法院聲明異議，或其聲明異議經法
    院裁定確定，而不依裁決或裁定繳納罰鍰或不繳送汽車牌照
    、駕駛執照者，依左列規定處理之：(一)經處分吊銷汽車牌照
    或駕駛執照者，由公路主管機關逕行註銷。(二)經處分吊扣汽
    車牌照或駕駛執照者，按其吊扣期間加倍處分；仍不依限期
    繳送汽車牌照或駕駛執照者，吊銷其汽車牌照或駕駛執照。
　  (三)罰鍰不繳者，按其罰鍰數額，易處吊扣汽車牌照或駕駛執
    照一個月至三個月；不依期限繳送汽車牌照或駕駛執照者，
    吊銷其汽車牌照或駕駛執照。前項第三款之汽車所有人、駕
    駛人如無汽車牌照或駕駛執照可資易處吊扣時，得就原處分
    或裁定確定之罰鍰加倍處罰；逾十五日後仍不繳納者，移送
　  法院強制執行。復參照大法官解釋第511號解釋：「為加強
    道路交通管理，維護交通秩序，確保道路交通安全，道路交
    通管理處罰條例對違反該條例之行為定有各項行政罰。同條
    例第九條第一項規定應受罰鍰處罰之行為人接獲違反道路交
    通管理事件通知單後，得於十五日內逕依各該條款罰鍰最低
    額，自動繳納結案。依同條例第九十二條授權訂定之違反道
    路交通管理事件統一裁罰標準及處理細則第四十一條第一項
    及第四十八條第一項僅係就上開意旨為具體細節之規定，並
    未逾越母法之授權，與法律保留原則亦無違背」，先予敘明
    。
  (二)另違反道路交通管理案件，逾期不到案，以往須經過好幾次
    裁決通知，如開立裁決書、易處處分書、吊扣（銷）處分書
    、逕行註銷處分書，不但郵資花費不貲，完成送達結案頗為
    時，且浪費人力、物力、財力，執行效果不彰。因而為改善
    其作業流程，交通部自87年起邀集內政部、法務部等相關部
    會經年餘之規劃及十餘次會議研商獲致共識後，研擬修訂違
    反道路交通管理事件統一裁罰基準及管理細則第43條、第61
    條等相關條文始付諸施行之簡政措施，制定一次裁決程序，
    並未逾越母法授權亦無違背法律保留原則。本件裁決書中處
    罰主文之記載，以其違反法條分項敘述，其不依期限繳納罰
    款者之易處吊扣（銷）、註銷牌照、駕照處分，則分項記載
    明確其應繳回執行之期限；受各吊扣（銷）、註銷牌照、駕
    照處罰之法律效果，亦予分別載明，且給予不同時程，使受
    處分人知所選擇，並無讓受處分人喪失法律所規定救濟之權
    利。是以，狀請撤銷原裁定不利於抗告人部分，並維持抗告
    人原裁決之處分等語。
二、原審法院裁定意旨略以：
  (一)「原處分機關於95年2月14日以中監違字第裁60-G00000000
    號違反道路交通管理事件裁決書（附表編號1），僅對受處
    分人產生屆期繳納罰鍰之行政處分效力，其據此裁處逕行註
    銷受處分人之駕駛執照，即非適法，是原處分機關以受處分
    人於95年7月29日16時47分在國道1號中港匝道處有「駕照業
    經註銷仍駕駛小型車」之違規行為，而依違反道路交通管理
    處罰條例第21條之1第1項第5款規定裁處罰鍰；又於96年3月
    22 日以受處分人「領有機器腳踏車駕駛小型車」之違規行
    為，以中監違字第裁60-Z00000000號裁決書（如附表編號3
    ）裁處受處分人罰鍰6千元之處分，均有未恰。
  (二)本件聲明異議關於附表編號2關於駕駛執照業經註銷仍駕駛
    小型車之處分及附表編號3之處分，為有理由，原處分既有
    前開違誤即屬無可維持，應由本院撤銷原處分，並自為裁定
    對受處分人裁罰如主文第3項所示。至其餘聲明異議部分，
    因受處分人確有違規事實，原處分機關所為之處分並無不當
    ，此部分之異議均應予駁回。」等語。
三、惟查：
  (一)按行政處分未經撤銷、廢止或未因其他事由而失效者，其效
    力繼續存在，行政程序法第一百一十條第二項定有明文。又
    按交通裁決係行政機關就公法上具體事件所為之決定，對外
    直接發生法律效果之單方行為，實質上係屬行政處分。查，
    原裁定雖以附表編號１關於吊扣、註銷駕駛執照之行政處分
    （交通裁決）不適法為由（為前提），而撤銷「附表編號２
    關於駕駛執照業經註銷仍駕駛小型車之處分及附表編號３之
    處分」。然而，綜觀卷內證據資料，似未見原審裁定有撤銷
    原處分機關關於如附表編號１所示交通裁決，則揆諸上開規
    定，如附表編號１之交通裁決仍屬有效，則原審認定如附表
    編號１之交通裁決無效，所為撤銷「附表編號２關於駕駛執
    照業經註銷仍駕駛小型車之處分及附表編號３之處分」之裁
    定，即失所據。基此，附表編號１關於吊扣、註銷駕駛執照
    之行政處分是否仍屬有效，仍非無疑義，則原審法院關於撤
    銷附表編號２與編號３之裁定主文（原裁定主文第一項、第
    二項）仍有可議之處。此等事項非無調查之可能，當有調查
    之必要，原審未予詳察，遽為部分撤銷之裁定，難稱妥適，
    抗告意旨雖未言及此，然原審裁定關於此部分既有可議之處
    ，並為保障受處分人之審級利益，爰將原審裁定撤銷，發回
    原審法院更為妥適之裁定。
  (二)至於，原審裁定主文第三項「其餘異議駁回」部分，因原處
    分機關及受處分人均未提起抗告而告確定，併此敘明。
四、據上論斷，應依道路交通案件處理辦法第26條，刑事訴訟法
    第413條前段，裁定如主文。
中　　華　　民　　國　　96　　年　　10　　月　　12　　日
            交通法庭    審判長法　官　羅　得　村
                              法　官　張　靜　琪
                              法　官　陳　宏　卿
上列正本證明與原本無異。
不得再抗告。
                              書記官　柯　孟　伶
中　　華　　民　　國　　96　　年　　10　　月　　12　　日
附表：
┌──┬──────┬─────┬────┬────┬────┬───────┬─────────┐
│編號│舉發機關及舉│裁決書字號│違規時間│違規地點│違規車輛│違規事由及法條│處罰主文          │
│    │發通知單字號│          │        │        │        │              │                  │
├──┼──────┼─────┼────┼────┼────┼───────┼─────────┤
│    │臺中市警察局│原處分機關│93/11/12│臺中市文│車牌號碼│駕車行經有燈光│一罰鍰新臺幣5千4百│
│ 1  │交通警察隊  │中監違字第│17：13  │心南路、│MV-0607 │號誌管制之交叉│  元整，並依第63條│
│    │中市警交字第│裁60-G4143│        │永春東路│號      │路口闖紅燈（道│  第1項記違規點數3│
│    │G0000000號  │16號      │        │口      │        │路交通管理處罰│  點。罰鍰限於95年│
│    │            │          │        │        │        │條例第53條第1 │  3月16日前繳納。 │
│    │            │          │        │        │        │項）          │二上開罰鍰逾期不繳│
│    │            │          │        │        │        │              │  納之處分：      │
│    │            │          │        │        │        │              │ (一)自95年3月17日起│
│    │            │          │        │        │        │              │   易處吊扣駕駛執 │
│    │            │          │        │        │        │              │   照3個月，並限於│
│    │            │          │        │        │        │              │   95年3月31日前繳│
│    │            │          │        │        │        │              │   送。           │
│    │            │          │        │        │        │              │ (二)95年3月31日前未│
│    │            │          │        │        │        │              │   繳送駕駛執照者 │
│    │            │          │        │        │        │              │   ，自95年4月1日 │
│    │            │          │        │        │        │              │   起易處吊銷，並 │
│    │            │          │        │        │        │              │   逕行註銷駕駛執 │
│    │            │          │        │        │        │              │   照。           │
│    │            │          │        │        │        │              │ (三)駕駛執照吊（註 │
│    │            │          │        │        │        │              │   ）銷後，自95年4│
│    │            │          │        │        │        │              │   月1日起1年內不 │
│    │            │          │        │        │        │              │   得重新考領駕駛 │
│    │            │          │        │        │        │              │   執照。         │
├──┼──────┼─────┼────┼────┼────┼───────┼─────────┤
│    │國道公路警察│原處分機關│95/07/29│國道1號 │車牌號碼│1.行駛高速高路│一罰鍰新臺幣1萬8千│
│ 2  │局第三警察隊│中監違字第│16：47  │中港匝道│A8-2186 │  未依規定變換│  元整，扣繳駕照，│
│    │公警局交字第│裁60-Z3046│        │        │號      │  車道（道路交│  罰鍰限於96年1月 │
│    │Z00000000號 │42 號     │        │        │        │  通管理處罰條│  20日前繳納。    │
│    │            │          │        │        │        │  例第33條第1 │二上開罰鍰逾96年1 │
│    │            │          │        │        │        │  項第4款）   │  月20日仍不繳納者│
│    │            │          │        │        │        │2.駕駛執照業經│  ，依法移送強制執│
│    │            │          │        │        │        │  註銷仍駕駛小│  行。            │
│    │            │          │        │        │        │  型車（道路交│                  │
│    │            │          │        │        │        │  通管理處罰條│                  │
│    │            │          │        │        │        │  例第21條第1 │                  │
│    │            │          │        │        │        │  項第5款）   │                  │
├──┼──────┼─────┼────┼────┼────┼───────┼─────────┤
│    │國道公路警察│原處分機關│96/01/20│國道1號 │同上    │領有機器腳踏車│一罰鍰新臺幣6千元 │
│ 3  │局第四警察隊│中監違字第│20：50  │南向247 │        │執照駕駛小型車│  整，罰鍰限於96年│
│    │公警局交字第│裁60-Z4056│        │公里處  │        │（道路交通管理│  4月21日前繳納。 │
│    │Z00000000號 │38 號     │        │        │        │處罰條例第21條│二上開罰鍰逾96年4 │
│    │            │          │        │        │        │第1項第2款）  │  月21日仍不繳納者│
│    │            │          │        │        │        │              │  ，依法移送強制執│
│    │            │          │        │        │        │              │  行。            │
└──┴──────┴─────┴────┴────┴────┴───────┴─────────┘
